【裁判字號】    96,訴,774
【裁判日期】    971028
【裁判案由】    損害賠償
【裁判全文】
臺灣桃園地方法院民事判決               96年度訴字第774號
原      告  丙○○○
訴訟代理人  陳麗真律師
被      告  富崙企業有限公司（原名岳建企業有限公司）
法定代理人  乙○○
訴訟代理人  甲○○
上列當事人間損害賠償事件，本院於民國97年10月9 日言詞辯論
終結，判決如下：
    主  文
被告應給付原告新臺幣壹拾壹萬伍仟柒佰壹拾元，及自民國九十
六年一月十八日起至清償日止，按週年利率百分之五計算之利息
。
原告其餘之訴駁回。
訴訟費用由被告負擔百分之十二，餘由原告負擔。
本判決原告勝訴部分得假執行。但被告以新臺幣壹拾壹萬伍仟柒
佰壹拾元為原告預供擔保，得免為假執行。
原告其餘之假執行聲請駁回。
    事實及理由
壹、程序部分
一、按訴狀送達後，原告不得將原訴變更或追加他訴。但擴張或
    縮減應受判決事項之聲明者，不在此限，民事訴訟法第255
    條第1 項第3 款定有明文。經查：本件原告對被告發支付命
    令時，原請求被告給付原告新臺幣（下同）1,436,703 元、
    及自支付命令送達被告翌日起至清償日止按週年利率5%計算
    之利息，嗣於民國96年4 月4 日具狀變更其聲明為：「被告
    應給付原告892,703 元，及自支付命令送達翌日起至清償日
    止，按週年利率5%計算之利息。」，此核屬減縮應受判決事
    項之聲明，揆諸前開法條所示，尚無不合，應予准許。
二、本件被告經合法通知，未於最後言詞辯論期日到場，核無民
    事訴訟法第386 條所列各款情形，爰依原告之聲請，由其一
    造辯論而為判決。
貳、實體部分
一、原告起訴主張：訴外人田峻誠受僱於被告擔任大貨車司機，
    田峻誠於民國94年1 月23日下午駕駛車牌號碼840 –E 號自
    用大貨車，自桃園縣南崁匝道上高速公路，沿國道1 號高速
    公路，由北往南方向行駛，同日下午2 時10分許，行經國道
    1 號高速公路49.3公里南向處時，未與前車即訴外人黃阿順
    所駕駛之車牌號碼9881–GV自用小貨車保持隨時可以煞停之
    距離，亦未注意車前狀況，因行駛於黃阿順前方之車輛突然
    減速慢行，黃阿順亦隨之減速，田峻誠駕駛之大貨車車頭遂
    自後方撞擊黃阿順駕駛之小貨車車尾，致搭乘黃阿順所駕小
    貨車之原告受有胸部、背部挫傷及頸部拉傷、脊椎受傷等傷
    害，爰依民法第184 條第1 項前段、第188 條第1 項前段、
    第193 條第1 項、第195 條第1 項前段規定向被告請求下列
    費用：1.醫療費用15,160元；2.交通費用2,050 元；3.營養
    費用5,000 元；4.看護費用14,000元；5.工作損失49,500元
    ；6.精神慰撫金30,000元；7.減少工作能力損失：776,993
    元。並聲明：被告應給付原告892,703 元，及自支付命令送
    達翌日起至清償日止，按週年利率5%計算之利息。
二、被告抗辯：對於原告請求之醫療費用15,160元、交通費用2,
    050 元、營養費用5,000 元、看護費用14,000元、工作損失
    49,500元、精神慰撫金30,000元均不爭執，僅對原告請求減
    少勞動能力部分有爭執。原告應舉證其有如勞工保險條例殘
    障給付標準表所示之殘障程度，始得請求減少勞動能力之損
    害。並聲明：請求駁回原告之訴及其假執行之聲請，如受不
    利之判決，願供擔保請准免為假執行。
三、本院判斷：
(一)查訴外人田峻誠受僱於被告擔任大貨車司機，田峻誠於94年
    1月23日下午駕駛車牌號碼840–E號自用大貨車，自桃園縣
    南崁匝道上高速公路，沿國道1號高速公路，由北往南方向
    行駛，同日下午2時10分許，行經國道1號高速公路49.3公里
    南向處時，因未與前車即訴外人黃阿順所駕駛之車牌號碼
    9881–GV自用小貨車保持隨時可以煞停之距離，亦未注意車
    前狀況，適行駛於黃阿順前方之車輛突然減速慢行，黃阿順
    亦隨之減速，田峻誠駕駛之大貨車車頭遂自後方撞擊黃阿順
    駕駛之小貨車車尾，致搭乘黃阿順所駕小貨車之原告受有傷
    害之事實，為兩造所不爭執，且據本院依職權調閱本院94年
    度交易字第287號刑事卷宗核閱無訛，堪信為實在。
(二)按汽車行駛高速公路及其他快速道路，前後兩車間之行車安
    全距離，在正常天候狀況下，大型車車速60公里時最小距離
    為40公尺，高速公路及快速公路交通管制規則第６條第1 項
    第2 款定有明文。經查，訴外人田峻誠於上開時、地駕駛大
    貨車，其車速約60公里，但與前車只保持3 部自小客車（即
    約10餘公尺）之距離（見前述刑事案件偵查卷警察談話紀錄
    ），並不合上揭規則之規定；參諸當時天候晴、有日間自然
    光線、路面鋪設柏油、路面狀態乾燥、無缺陷、無障礙物、
    視距良好，堪認訴外人田峻誠對於其車前人、車之動態尚能
    確切掌握，並無不能注意之情事，竟疏未與前車之間保持隨
    時可以煞停之距離，致煞車不及自後方撞擊同向前方由訴外
    人黃阿順所駕駛之上開自用小貨車，而造成原告受傷，其駕
    駛行為顯有過失，且原告因本件車禍而受有胸部、背部挫傷
    及頸部拉傷等傷害，核與訴外人田峻誠之過失行為間具有相
    當因果關係。訴外人田峻誠受僱於被告公司之事實，既為兩
    造所不爭執，則原告依民法第188 條第1 項之規定，請求原
    告負損害賠償責任，即屬有據。
(三)按因故意或過失，不法侵害他人之權利者，負損害賠償責任
    。不法侵害他人之身體或健康者，對於被害人因此喪失或減
    少勞動能力或增加生活上之需要時，應負損害賠償責任。不
    法侵害他人之身體、健康、名譽、自由、信用、隱私、貞操
    ，或不法侵害其他人格法益而情節重大者，被害人雖非財產
    上之損害，亦得請求賠償相當之金額，民法第184 條第1 項
    前段第193 條第1 項、第195 條第1 項前段各定有明文。本
    件被告既應對原告負損害賠償責任，則原告依上開法律規定
    ，請求被告賠償其因本件車禍所受之各項損失，自亦於法有
    據。茲就原告各項請求分論如下：
  1.醫療費用部分：此部分原告主張其因本件車禍受傷支出醫療
    費用合計15,160元之事實，業據原告於前開對訴外人田峻誠
    之民事案件（本院95年度訴字第33號、臺灣高等法院95年上
    字第408 號）中提出掛號費收據6 紙、掛號單6 紙、收據1
    紙、醫療費用明細收據2 紙、醫療費用收據24紙等為證，業
    據本院依職權調閱上開民事案卷核閱稽詳，且為被告所不爭
    執，堪信為真實，則原告此部分之請求，即屬有據，應予准
    許。
  2.交通費用部分：原告主張其因本件車禍受傷就醫增加支出交
    通費用2,050 元之事實，亦據其於前開對訴外人田峻誠之民
    事案件中提出計程車收據5 紙可佐，經本院依職權調閱上開
    民事案卷核閱稽詳，且為被告所不爭執，堪信為真實，則原
    告此部分之請求，亦屬有據，應予准許。
  3.營養補給部分：原告主張其因受傷療養須要購買營養品，共
    支出5,000元之事實，亦為被告所不爭執，則原告此部分之
    請求，亦屬有據，應予准許。
  4.看護費用：原告主張其因受傷須看護並請求看護費14,000元
    之事實，為被告所不爭執，則原告此部分之請求，亦應准許
    。
  5.工作損失：原告主張其因本件傷害致不能工作，而請求工作
    損失49,500元，此亦為被告所不爭執，故原告此部分之請求
    ，亦應准許。
  6.減少勞動能力損失部分：原告雖主張其因本件車禍「腰椎受
    傷」至今仍無法工作，減少勞動能力，而請求減少勞動能力
    之損害776,993 元云云，惟被告否認之。經查，原告於94年
    1 月23日受傷後，係先至行政院衛生署桃園醫院就診，依該
    醫院所開立診斷證明書之記載，原告之傷害僅「胸部背部挫
    傷、頸部拉傷」，並無「腰椎受傷」之記錄（見本院卷第85
    頁、支付命令卷第8 頁）。嗣於94年1 月25日原告至台北縣
    立醫院住院作全身檢查，依其病歷摘要之記載，「排除腰薦
    受傷」（見本院卷第132 頁）。再原告於94年5 月16日至萬
    芳醫院骨科檢查，ｘ光片檢出椎關節異位（第4-5 腰椎）（
    見本院卷第133 頁），惟此時距原告94年1 月23日車禍受傷
    已時隔近4 個月，而經核對原告所提出之昇鴻中醫診所診斷
    證明書，其上記載：「腰部或軀幹挫傷，腰部挫傷，『94/0
    4/07意外受傷』活動痛翻轉疼痛彎屈疼痛」等語（見支付命
    令卷第16頁），足見原告嗣可能係因94年4 月7 日之另一次
    意外受傷而致椎關節疼痛，此傷應與本件車禍事故無關。經
    將本件二度送國立臺灣大學附設醫院鑑定，據該醫院函覆：
    原告因本件車禍住院照會神經科或門診神經科之病歷紀錄，
    雖有下背痛與頭頸痛之症狀敘述，但卻「無神經學之客觀徵
    候」，亦「無肢體運動障害」之相關記錄，而原告先前於骨
    科門診病歷（註：指萬芳醫院之病歷）雖有腰椎滑脫之紀錄
    ，但並未記載與本件車禍創傷之相關性，無法瞭解其與本件
    傷害之相關性等語（見本院卷第108 頁），準此，原告既未
    舉證證明本件車禍受傷後遺有腰椎不能治癒之障害，則其此
    部分請求自屬無理由，應予駁回。
  7.精神慰撫金：本件原告主張其受有前開傷害，精神上受有痛
    苦，而請求慰撫金3 萬元，被告不爭執其金額，本院審酌本
    件車禍發生之經過、原告所受上開傷害所可能導致之痛苦、
    及原告為43年2 月3 日生，於本件車禍時年紀50歲，學歷為
    小學肄業，經歷則為曾在市場賣麵，於93年度之收入合計為
    12,211元，其名下財產有坐落臺北縣新店市之房屋1 間及土
    地1 筆，上開事項業據原告於前開民事案件中自陳在卷，並
    為被告所不爭執，並有財政部臺灣省北區國稅局新店稽徵所
    95年2 月14日北區國稅新店二字第0951002022號函附所得暨
    財產資料清單各1 紙附於前開本院95年度訴字第33號卷可佐
    ，另被告之資本額為100 萬元，有被告公司變更登記表影本
    附卷可憑，綜合上情，本院認原告請求慰撫金3 萬元，尚屬
    適當，應予准許。
  8.綜上，原告因本件車禍受傷所得請求之金額應為115,710 元
    （計算式：15160 ＋2050＋5000＋14000 ＋49500 ＋30000
    ＝115710）。
(四)末按給付無確定期限者，債務人於債權人得請求給付時，經
    其催告而未為給付，自受催告時起，負遲延責任。其經債權
    人起訴而送達訴狀，或依督促程序送達支付命令，或為其他
    相類之行為者，與催告有同一之效力；遲延之債務，以支付
    金錢為標的者，債權人得請求依法定利率計算之遲延利息；
    應付利息之債務，其利率未經約定，亦無法律可據者，週年
    利率為5%，民法第229 條第2項 、第233 條第1 項前段、第
    203 條分別定有明文。本件係屬侵權行為損害賠償之債，自
    屬無確定期限者；又係以支付金錢為標的，則依上揭法律規
    定，原告就被告應給付之金額部分，一併請求自支付命令送
    達被告翌日即96年1 月18日起至清償日止，按法定利率即年
    息5%計算之利息，亦屬有據。
四、從而，原告依民法侵權行為規定之法律關係，請求被告給付
    115,710 元及自96年1 月18日起至清償日止，按週年利率5%
    計算之利息，為有理由，應予准許。其逾上開範圍所為之請
    求，則為無理由，應予駁回。
五、本件事證已臻明確，兩造其餘攻擊防禦方法及舉證，核於判
    決之基礎及結果無影響，無庸一一論列，附此敘明。
六、本件兩造均陳明願供擔保，請准宣告假執行及免為假執行，
    經核有關原告勝訴部分因金額未逾五十萬元，爰依民事訴訟
    法第389 條第1 項第5 款之規定，依職權宣告假執行，而被
    告請准宣告免為假執行之部分，合於法律規定，爰酌定相當
    之擔保金額予以准許。至於原告其餘假執行之聲請，因訴之
    駁回而失所附麗，應予駁回，附此敘明。
七、訴訟費用負擔之依據：民事訴訟法第79條。
中    華    民    國    97    年    10    月    28    日
                  民事第三庭    法  官  林曉芳
以上正本係照原本作成。
如對本判決上訴，須於判決送達後20日內向本院提出上訴狀。
中    華    民    國    97    年    10    月    28    日
                                書記官  邱飛鳴


司法院資訊處製作；財團法人民間司法改革基金會備份。
